臺灣屏東地方法院民事判決　　　　　　　 95年度訴字第387號
原　　　告　甲○○
被　　　告　乙○○
　　　　　　　　　　　4號
　　　　　　黃珠月即東春視聽音響企業社
上列當事人間請求損害賠償事件，原告於刑事訴訟（本院94年度
交簡上字第54號）提起附帶民事訴訟（本院94年度交附民字第
152 號），經本院刑事庭裁定移送，本院於民國96年12月12日言
詞辯論終結，判決如下：
    主  文
被告應連帶給付原告新台幣肆拾伍萬陸仟柒佰零肆元，及自民國
九十五年十一月十四日起至清償日止按週年利率百分之五計算之
利息。
原告其餘之訴駁回。
訴訟費用由被告連帶負擔六分之一，餘由原告負擔。
本判決第一項得假執行。
原告其餘假執行之聲請駁回。
    理 由
一、程序事項：(一)按訴狀送達後，原告不得將原訴變更或追加他
    訴；但擴張或減縮應受判決事項之聲明者，不在此限；民事
    訴訟法第255 條第1 項第3 款定有明文。本件原告原係請求
    被告給付原告新台幣（下同）1,826,651 元，及自訴狀繕本
    送達翌日起至清償日止，按週年利率百分之5 計算之利息。
    嗣於訴訟中擴張請求本金為2,776,704 元，依前揭說明，自
    應准許；(二)被告黃珠月即東春視聽音響企業社經合法通知，
    無正當理由未於言詞辯論期日到場，核無民事訴訟法第386
    條各款規定情事，爰依原告聲請准由其一造辯論而為判決；
    (三)分別提起之數宗訴訟，其訴訟標的相牽連或得以一訴主張
    者，法院得命合併辯論；命合併辯論之數宗訴訟，得合併裁
    判，民事訴訟法第205 條第1 項、第2 項定有明文。查本件
    95年度訴字第387 號與本院95年度訴字第510 號請求損害賠
    償事件，原告請求之事實同一，即原告因被告之侵權行為受
    有損害，請求被告負連帶損害賠償責任，經本院命為合併辯
    論及裁判，合先敘明。
二、原告主張：被告乙○○受僱於東春視聽音響企業社，從事音
    響買賣及維修工作，平日即駕駛自用小貨車載送音響予客戶
    或至客戶處維修音響，係以駕駛小貨車為附隨業務之人。其
    於民國94年7 月1 日17時30分許，駕駛車牌號碼3396-FD 號
    之自用小貨車，至屏東縣潮州鎮○○里○○路233 號前之「
    雙子星檳榔攤」更換音響麥克風，本應注意汽車停車向外開
    啟車門時，應注意行人、車輛、並讓其先行，且當時天候晴
    、日間有自然光線、路面乾燥無缺陷、無障礙物且視距良好
    ，以其智識及能力，並無不能注意之情事，竟疏未注意，其
    停車在太平路233 號前欲下車而開啟車門時，竟未看清後方
    有無來車，即貿然打開車門，適有原告騎乘車牌號碼XVY-20
    6 號重型機車，自後駛至，見被告乙○○突然開啟車門時已
    閃煞不及，原告所騎乘之重型機車車頭撞擊被告乙○○所駕
    駛之自用小貨車左前車門，原告因而人車倒地，受有頭部外
    傷併腦震盪、左肘擦挫傷及全身多處挫傷等傷害，現仍有耳
    鳴、站立不穩、全身酸痛及左手指酸麻等症狀，原告因此支
    出醫藥費新台幣（下同）49,956元、往來就醫車資26,748元
    、工作損失2,190,000 元，並受有精神損害請求撫慰金50萬
    元，又被告乙○○係受僱於黃珠月即東春視聽音響企業社，
    對被告甲○○因執行職務不法侵害原告之權利，依法應負連
    帶賠償之責，故原告依侵權之法律關係提起訴訟，並聲明：
    被告應連帶給付原告2,776,704 元，及自訴狀繕本送達最後
    被告翌日即95年11月14日起至清償日止，按週年利率百分之
    5 計算之利息；願供擔保請求假執行宣告。
三、被告方面：被告乙○○及被告黃珠月即東春視聽音響企業社
    均對原告支出醫藥費及車資不爭執，惟以原告應無工作損失
    ，精神撫慰金亦過高等語置辯，並聲明：原告之訴駁回。
四、查兩造對下列事項不爭執：
  (一)被告乙○○受僱於被告黃珠月即東春視聽音響企業社，從事
    音響買賣及維修工作，平日即駕駛自用小貨車載送音響予客
    戶或至客戶處維修音響，於94年7 月1 日17時30分許，駕駛
    車牌號碼3396-FD 號之自用小貨車，至屏東縣潮州鎮○○里
    ○○路233 號前之「雙子星檳榔攤」更換音響麥克風，應注
    意汽車停車向外開啟車門時，應注意行人、車輛、並讓其先
    行，且當時天候晴、日間有自然光線、路面乾燥無缺陷、無
    障礙物且視距良好，以其智識及能力，並無不能注意之情事
    ，竟疏未注意，其停車在太平路233 號前欲下車而開啟車門
    時，竟未看清後方有無來車，即貿然打開車門，適有原告騎
    乘車牌號碼XVY-206 號重型機車，自後駛至，見被告乙○○
    突然開啟車門時已閃煞不及，原告騎乘之重型機車車頭撞擊
    被告乙○○駕駛之自用小貨車左前車門，原告因而人車倒地
    ，受有頭部外傷併腦震盪、左肘擦挫傷及全身多處挫傷等傷
    害，依民法第184 條、第188 條規定，被告應連帶負損害賠
    償責任。
  (二)原告因本件事故支出醫藥費用為49,956元以及就醫往返車資
    26,748 元。
五、本件之爭執事項厥為：(一)原告是否得依侵權行為相關規定向
    被告請求連帶賠償？(二)若是，其項目為何？及金額若干？茲
    析述本院見解如下：
六、關於爭點(一)，本院判斷如下：
    按因故意或過失不法侵害他人之權利者，負損害賠償責任；
    。又受僱人因執行職務，不法侵害他人之權利者，由僱用人
    與行為人連帶負損害賠償責任，民法第184 條第1 項前段及
    第188 條第1 項前段，分別定有明文。經查，被告乙○○既
    領有相當駕駛執照，並以從事載送及維修音響為業，即應知
    打開車門時應看清後方有無來車，是被告執行職務駕駛小貨
    車時，並無不能注意之情形，竟疏未注意，致原告受有系爭
    傷害，故被告就原告受有系爭傷害一事確有過失。揆諸前開
    規定，被告乙○○應就原告因系爭事故所受之損害，負賠償
    責任，且被告乙○○受僱於被告黃珠月，即應與其僱用人即
    被告黃珠月負連帶賠償責任。
七、關於爭點(二)，本院判斷如下：
  (1)原告工作損失部分：
    按損害賠償，除法律另有規定或契約另有訂定外，應以填補
    債權人所受損害及所失利益為限，民法第216 條第1 項定有
    明文；依通常情形，或依已定之計劃、設備或其他特別情事
    ，可得預期之利益，視為所失利益。該所失利益，固不以現
    實有此具體利益為限，惟該可得預期之利益，亦非指僅有取
    得利益之希望或可能為已足，尚須依通常情形，或依已定之
    計劃、設備或其他特別情事，具有客觀之確定性，最高法院
    95年台上字第2895號判決意旨可資參照。原告主張擬於94年
    7 月5 日任職於多元搬運機械有限公司，日薪3,000 元，因
    本件侵權行為而自94年7 月1 日至今無法工作，受有2 年之
    工作損失，故請求工作損失2,190,000 元等語。惟查，依原
    告提出約聘書（本院卷72頁），上載新聘用人員試用期間為
    60日，是以原告於試用期間屆滿後是否正式受僱，仍須依據
    原告於試用期間之工作表現由僱主定之，是否得為正式僱用
    僅為原告之預期，非屬客觀確定一事，則揆之上開說明，原
    告請求預期60日之工作損失180,000 元（60日3,000 元＝
    180,000 元）為有理由，應予准許，逾60日部分，即難認有
    理由，應予駁回；又原告主張因本件侵權行為而喪失勞動能
    力，時有耳鳴，無法再工作等語，惟依據原告提出之高雄榮
    民醫院診斷證明書（本院卷140 頁）其上處置意見略以：「
    病人於96年2 月12日經聽力檢查顯示雙耳高頻神經性聽力障
    礙，應持續追蹤檢查以確立程度及診斷」，並另有同院96年
    5 月4 日高總管字第09600047 68 號函（本院卷171 頁），
    上載「雙耳高頻神經性聽力障礙，語言區（中頻）及低頻音
    範圍正常（25分貝以內）」、「依96年2 月12日純聽力檢查
    ，亦未達勞保聽障標準」等均無法舉證原告受有聽力損害達
    喪失勞動能力程度，原告復未提出其他相關事證以證明因本
    件侵權行為致其喪失一部或全部勞動能力，是依據民事訴訟
    法第277 條前段之規定，自應由原告負擔客觀上之舉證責任
    ，即承受其所主張之事實真偽不明之不利益，故原告此部分
    之主張，難謂有據。
  (2)原告非財產上損害賠償部分：
    次按不法侵害他人之身體、健康、名譽、自由、信用、隱私
    、貞操，或不法侵害其他人格法益而情節重大者，被害人雖
    非財產上之損害，亦得請求賠償相當之金額，民法第195 條
    第1 項定有明文；又按慰藉金之多寡，應斟酌雙方之身分、
    地位、資力與加害之程度，及其他各種情形核定相當之數額
    ，其金額是否相當，自應依實際加害情形與被害人所受之痛
    苦及雙方之身分、地位、經濟狀況等關係決定之。本件原告
    因被告之不法侵害而受有傷害，在身體或精神上自受有痛苦
    ，其請求賠償慰撫金，於法自無不合。經查，原告為高工畢
    業，以機械工程為業，經本院依稅務電子閘門所得調件明細
    表得知：於93年度有股利及財產交易各1 筆，總值20,728元
    ，及投資2,800,000 元1 筆（屏東縣警察局潮州分局潮警刑
    字第0940016655號第6 頁、本院卷第126 至129 頁）；被告
    乙○○高中畢業，從事音響買賣及維修工作，經依稅務電子
    閘門所得調件明細表得知：於93年度有福特六和汽車及中華
    汽車各1 部，（屏東縣警察局潮州分局潮警刑字第09400166
    55號第3 頁、本院卷第130 至133 頁）；被告黃珠月獨資經
    營東春視聽音響企業社，依稅務電子閘門所得調件明細表得
    知：93年度名下有營利所得及股利憑單各1 筆，總值96,722
    元，及有56,600元投資1 筆，（本院95年度訴字第510 號卷
    98-102頁），本院審酌兩造身分、地位、經濟能力及原告因
    本件侵權行為受有之痛苦等一切情狀，認原告所受非財產上
    損害以20萬元為適當，逾此部分即無理由，不應准許。
八、從而，原告依據依侵權行為法律關係，訴請被告連帶賠償
    456,704 元，及自訴狀繕本送達最後被告之翌日即95年11月
    14日起至清償日止，按週年利率百分之5 計算之利息，為有
    理由，應予准許，逾此部分所為之請求，即無理由，應予駁
    回。
九、本判決原告勝訴部分，本院命被告給付之金額未逾500,000
    元，依民事訴訟法第389 條第1 項第5 款之規定，應依職權
    宣告假執行，此部分雖經原告陳明願供擔保，聲請宣告假執
    行，惟其聲請不過促請法院職權發動，本院無庸就其聲請為
    准駁之裁判，併此敘明。至於原告敗訴部分，其假執行之聲
    請，已失所附麗，應予駁回。
十、據上論結，本件原告之訴為一部有理由，一部無理由，依民
    事訴訟法第385 條第1 項前段、第79條、第85條第2 項、第
    389 條第1 項第5 款，判決如主文。
中　　華　　民　　國　　96　　年　　12　　月　　26 　日
                  民事第二庭  審判長法  官  阮世賢
                                    法  官  胡晏彰
                                    法　官　羅森德
以上為正本，係照原本作成。
如不服本判決，應於收受送達後20日內向本院提出上訴書狀，其
未表明上訴理由者，應於提出上訴後20日內向本院補提理由書狀
（均須按他造當事人之人數附繕本）。
                                    書記官  蔣開屏
中　　華　　民　　國　　96　　年　　12　　月　　26　　日
